臺灣高等法院刑事裁定　　　　　　　 100年度侵聲再字第2號
再審聲請人　
即受判決人　莊國忠
上列再審聲請人即受判決人因妨害性自主案件，對於本院99年度
上訴字第3128號，中華民國99年11月9日第二審確定判決（第一
審案號：臺灣板橋地方法院99年度訴字第398號；起訴案號：臺
灣板橋地方法院檢察署98年度偵字第24449號），聲請再審，本
院裁定如下：
    主    文
再審之聲請駁回。
    理    由
一、聲請再審意旨略以：證人蕭進騰於第一審證述「我在3、4年
    前認識A女」，然有證人即A女同事俞昌信以及與A女同住之
    證人康美蓮，知悉告訴人A女與其男友蕭進騰於3、4年前尚
    未認識，足證蕭進騰之證述顯與事實不符，其所為不利再審
    聲請人之陳述顯有偏頗，不足採信。且證人俞昌信知悉A 女
    經常性說謊，A女係自願打電話邀再審聲請人為其作法，再
    審聲請人並無強迫A女等情，故證人俞昌信可證明A女所述遭
    再審聲請人性侵害乙節並不實在，由俞昌信之證詞，足認再
    審聲請人應受無罪之判決。再審聲請人於警詢中坦承以陰莖
    及手指插入A女陰道云云，實際上再審聲請人並無與之發生
    性行為，僅以樹葉拂拭外部而已，且警詢當日再審聲請人遭
    A 女之友人蕭進騰、祝壽康毆打成傷，並威脅再審聲請人須
    於警詢時承認犯罪，否則要其好看，再審聲請人只好承認犯
    罪，此有證人李貴枝目睹上開情節，證人俞昌信亦知悉上情
    ，故再審聲請人係受蕭進騰、祝壽康脅迫，為違反事實之陳
    述，伊自白並無任意性，依法應無證據能力，原審認再審聲
    請人前開審判外之自白係出於任意所為，堪以採信，顯有違
    經驗法則，判決違誤至為明灼。綜上，再審聲請人確實無妨
    害性自主之犯行，由俞昌信、李貴枝之證詞，足認再審聲請
    人應受無罪之判決，再審聲請人因未發現前開證據，致未主
    張該有利於己之情事，依刑事訴訟法第420條第1項第6款規
    定，聲請准予再審云云。
二、按有罪之判決確定後，有刑事訴訟法第420條所列情形時，
    為受判決人之利益，得聲請再審。而該條第1項第6款所謂發
    見確實之新證據，係指該證據於事實審法院判決前已經存在
    ，為法院、當事人所不知，不及調查斟酌，至其後始行發見
    ，且就證據本身形式上觀察，固不以絕對不須經過調查程序
    為條件，但必須顯然可認為足以動搖原有罪確定判決，而為
    受判決人無罪、免訴、免刑或輕於原判決所認罪名之判決者
    為限。故受理聲請再審之最後事實審法院，應就聲請再審理
    由之所謂「新證據」，是否具備事實審判決前已經存在，為
    法院、當事人所不知，事後方行發見之「嶄新性」(或稱「
    新規性」)，及顯然可認足以動搖原有罪確定判決，應為無
    罪、免訴、免刑或輕於原判決罪名之「顯然性」(或稱「確
    實性」)二要件，加以審查，為判斷應否准予開始再審之準
    據，二者均不可或缺，倘未兼備上開學理上所謂「確實性」
    與「新規性」之二種再審新證據之特性，即不能據為再審之
    原因。(最高法院93年度台抗字第98號、86年度台抗字第477
    號裁判要旨參照)。而所謂確實之新證據，係指其證據之本
    身在客觀上可認為真實，毋須經過調查，即足以動搖原判決
    ，使受刑人得受有利之裁判者而言，若在客觀上就其之真實
    性為如何，尚欠明瞭，非經相當之調查，不能辨其真偽，即
    與確實新證據之「確實」含義不符，自難採為聲請再審之理
    由(最高法院85年台抗字第341號、424號判決均同此旨)。
三、本件原確定判決略以：
  (一)再審聲請人即被告莊國忠係址設新北市○○區○○路27巷70
    號「參法壇」之住持，於民國（下同）96年8月間某日，結
    識陪同友人前去「參法壇」之A女。莊國忠對A女誆稱其遭鬼
    魅纏身，致A女心生驚恐，乃應允由莊國忠為其改運，並於
    96年8月中旬某日，再次前往「參法壇」尋求莊國忠協助，
    莊國忠利用A女畏懼鬼神之情，對A女佯稱須與之發生性行為
    ，讓莊國忠取得A女陰道分泌物後，始能改變A女運勢云云，
    A女誤信為真，遂由莊國忠騎乘機車載之前往新北市○○區
    ○○路2段163號「巴花園汽車旅館」505號房，並利用A女
    為求改運，不得不同意之情況下，違反A女之意願，而以手
    指插入A女陰道方式，對A女強制性交1次得逞，迄98年8月間
    ，因A女情緒低落，無意間對其男友蕭進騰提及莊國忠為其
    改運之事後，經A女、祝壽康、蕭進騰等人前往「參法壇」
    找莊國忠查詢究竟，始悉上情。
  (二)綜合證人蕭進騰、祝壽康、鄭賢宏及告訴人A女等人所為之
    證言（原確定判決書第3頁至第7頁），以A女主動對其男友
    蕭進騰提及再審聲請人藉詞改運而加以性侵害之事，並帶同
    蕭進騰、祝壽康等人至「參法壇」質問再審聲請人，再審聲
    請人初則否認認識A女，A女以其手機內留存再審聲請人撥打
    電話之紀錄，證實彼此間曾有聯繫，再審聲請人旋即承認對
    A女改運及性侵害等情，迄警員到場處理時，再審聲請人仍
    為相同之陳述。而祝壽康等人係聽聞再審聲請人承認對A女
    性侵害，一時氣憤，始動手予以毆打，再審聲請人並非遭毆
    打後，始承認前情，況警員到場後，再審聲請人仍坦承對A
    女性侵害之事，足見該審判外之自白係出於其自由意思，再
    審聲請人辯稱因遭蕭進騰等人毆打，才承認對A女性侵害云
    云，為卸責之詞，自無可採。是原確定判決已詳敘認定再審
    聲請人犯罪事實之證據及其認定之理由。並對再審聲請人於
    審理時所辯，伊於警詢中供稱以手指插入A女性器內等情，
    係遭蕭進騰等人毆打成傷，並威脅需於警詢中承認犯罪，致
    為不實之供述及伊僅以樹葉拂拭A女性器外部，未曾以其性
    器或手指進入Ａ女性器內，其於偵查中承認撫摸A女生殖器
    ，即係此意云云，已依據卷內資料予以指駁及說明綦詳。
  (三)核莊國忠所為係犯刑法第221條第1項以其他違反意願之方法
    而為性交罪，原審判處莊國忠有期徒刑4年，經核並無不合
    ，其上訴為無理由，應予駁回。
四、再審聲請人雖主張，證人俞昌信、李貴枝為其發現之新證據
    ，經審酌後可為被告有利之認定云云。惟俞昌信為被害人之
    同事，李貴枝住所為臺北縣土城市○○路27巷69號，被告則
    住同巷70號，二人為鄰居，被告並未釋明上開二證人為何為
    事實審判決前已經存在，卻為法院、當事人所不知，上開二
    人是否具備聲請再審事由應有之「嶄新性」，已非無疑。況
    ：
  (一)再審聲請人謂證人俞昌信可證，證人蕭進騰於3、4年前尚未
    認識A女，且俞昌信為A女同事，知悉A女經常說謊，可證蕭
    進騰所證於3、4年前認識A女等語不實、A女係自願打電話邀
    再審聲請人為其作法云云。惟查，原確定判決採用證人蕭進
    騰證述之重點為，A女於98年8月間對其提及再審聲請人為其
    改運之事後，經A女、祝壽康、蕭進騰等人前往「參法壇」
    找莊國忠查詢究竟，再行報警查處理之經過，縱證人蕭進騰
    非於3、4年前即認識A女，亦不影響再審聲請人對A女有本件
    性侵害事實之認定。另再審聲請人確係藉為A女改運為詞，
    違反A女意願對之為性侵害，證人蕭進騰、祝壽康及鄭賢宏
    之證詞，已足擔保A女指訴被告以改運為由，將手指插入其
    陰道內之性侵害情節，並非子虛，是縱證人俞昌信可證明A
    女經常說謊，A女所證係自願打電話邀再審聲請人為其作法
    等語不實，僅代表A女道德品性之優劣，尚無解於再審聲請
    人確實涉有前開妨害性自主犯行之罪責。亦不影響再審聲請
    人對A女有本件性侵害事實之認定。
  (二)再審聲請人謂證人李貴枝目睹警詢當日，再審聲請人遭A女
    之友人蕭進騰、祝壽康毆打成傷，並威脅再審聲請人須於警
    詢時承認犯罪，否則要伊好看，伊只好承認犯罪云云，惟查
    ，A女指訴被告之性侵害情節非虛，而祝壽康等人係聽聞再
    審聲請人承認對A女性侵害，一時氣憤，始動手予以毆打，
    再審聲請人並非遭毆打後，始承認前情，況警員到場後，再
    審聲請人仍坦承對A女性侵害之事，足見該審判外之自白係
    出於其自由意思等情，業據原確定判決論述綦詳，已如前述
    ，實則A女之指訴已足認定再審聲請人有為本件性侵害犯行
    ，是縱再審聲請人之鄰居證述，再審聲請人受毆打而為不實
    自白，亦不足影響本案再審聲請人有為本件性侵害犯行之認
    定。
  (三)綜上所述，再審聲請人據以聲請再審之理由，尚與刑事訴訟
    法第420條第1項第6款所規定之再審事由有間，其聲請再審
    ，核無理由，應予駁回。
據上論斷，應依刑事訴訟法第434條第1項，裁定如主文。
中    華    民    國   100    年    6     月    14    日
                  刑事第十六庭審判長法  官   陳晴教
                                    法  官   吳啟民
                                    法  官   王敏慧
以上正本證明與原本無異。
如不服本裁定，應於裁定送達後5日內向本院提出抗告狀。
                                     書記官   蕭詩穎
中    華    民    國   100    年    6     月    15    日